【裁判字號】    97,訴,583
【裁判日期】    970515
【裁判案由】    違反槍砲彈藥刀械管制條例等
【裁判全文】
臺灣臺中地方法院刑事判決               97年度訴字第583號
公  訴  人  臺灣臺中地方法院檢察署檢察官
被      告  乙○○
                      )
指定辯護人  本院公設辯護人  辰○○
被      告  戊○○
選任辯護人  許漢鄰律師
被      告  巳○○
                    (
選任辯護人  林志忠律師
被      告  子○○
                    )
            辛○○
            壬○○
                    (
上列三人共  本院公設辯護人  辰○○
同指定辯護
人
上列被告等因違反槍砲彈藥刀械管制條例等案件，經檢察官提起
公訴（97年度偵字第1439號），本院判決如下：
    主    文
乙○○共同攜帶兇器竊盜，累犯，處有期徒刑捌月；又未經許
可，寄藏手槍，累犯，處有期徒刑伍年拾月，併科罰金新臺幣壹
拾伍萬元，罰金如易服勞役以新臺幣貳仟元折算壹日，扣案之巴
西TAURUS廠PT-99 AFS-D型之9MM制式半自動手槍壹支（含彈匣壹
個，槍枝管制號碼為0000000000號）、9MM制式子彈貳顆及具殺
傷力之非制式子彈肆顆均沒收；又意圖為自己不法之所有，結夥
三人以上攜帶兇器於夜間侵入住宅，以強暴、脅迫至使不能抗拒
，而使他人交付其物，累犯，處有期徒刑捌年，扣案之球棒壹支
、西瓜刀貳支、巴西TAURUS廠PT-99 AFS-D型之9MM制式半自動手
槍壹支（含彈匣壹個，槍枝管制號碼為0000000000號）、9MM制
式子彈貳顆及具殺傷力之非制式子彈肆顆均沒收。應執行有期徒
刑拾貳年貳月，併科罰金新臺幣壹拾伍萬元，罰金如易服勞役以
新臺幣貳仟元折算壹日，扣案之球棒壹支、西瓜刀貳支、巴西TA
URUS廠PT-99 AFS-D型之9MM制式半自動手槍壹支（含彈匣壹個，
槍枝管制號碼為0000000000號）、9MM制式子彈貳顆及具殺傷力
之非制式子彈肆顆均沒收。
戊○○共同攜帶兇器竊盜，處有期徒刑陸月；又共同未經許可
，持有手槍，處有期徒刑伍年肆月，併科罰金新臺幣壹拾貳萬元
，罰金如易服勞役以新臺幣貳仟元折算壹日，扣案之巴西TAURUS
廠PT-99 AFS-D型之9MM制式半自動手槍壹支（含彈匣壹個，槍枝
管制號碼為0000000000號）、9MM制式子彈貳顆及具殺傷力之非
制式子彈肆顆均沒收；又意圖為自己不法之所有，結夥三人以上
攜帶兇器於夜間侵入住宅，以強暴、脅迫至使不能抗拒，而使他
人交付其物，處有期徒刑柒年陸月，扣案之球棒壹支、西瓜刀貳
支、巴西TAURUS廠PT-99 AFS-D型之9MM制式半自動手槍壹支（含
彈匣壹個，槍枝管制號碼為0000000000號）、9MM制式子彈貳顆
及具殺傷力之非制式子彈肆顆均沒收。應執行有期徒刑拾壹年，
併科罰金新臺幣壹拾貳萬元，罰金如易服勞役以新臺幣貳仟元折
算壹日，扣案之球棒壹支、西瓜刀貳支、巴西TAURUS廠PT-99 AF
S-D型之9MM制式半自動手槍壹支（含彈匣壹個，槍枝管制號碼為
0000000000號）、9MM制式子彈貳顆及具殺傷力之非制式子彈肆
顆均沒收。
巳○○共同攜帶兇器竊盜，處有期徒刑柒月；又共同未經許可
，持有手槍，處有期徒刑伍年肆月，併科罰金新臺幣壹拾貳萬元
，罰金如易服勞役以新臺幣貳仟元折算壹日，扣案之巴西TAURUS
廠PT-99 AFS-D型之9MM制式半自動手槍壹支（含彈匣壹個，槍枝
管制號碼為0000000000號）、9MM制式子彈貳顆及具殺傷力之非
制式子彈肆顆均沒收；又意圖為自己不法之所有，結夥三人以上
攜帶兇器於夜間侵入住宅，以強暴、脅迫至使不能抗拒，而使他
人交付其物，處有期徒刑柒年肆月，扣案之球棒壹支、西瓜刀貳
支、巴西TAURUS廠PT-99 AFS-D型之9MM制式半自動手槍壹支（含
彈匣壹個，槍枝管制號碼為0000000000號）、9MM制式子彈貳顆
及具殺傷力之非制式子彈肆顆均沒收。應執行有期徒刑拾年拾月
，併科罰金新臺幣壹拾貳萬元，罰金如易服勞役以新臺幣貳仟元
折算壹日，扣案之球棒壹支、西瓜刀貳支、巴西TAURUS廠PT-99
AFS-D型之9MM制式半自動手槍壹支（含彈匣壹個，槍枝管制號碼
為0000000000號）、9MM制式子彈貳顆及具殺傷力之非制式子彈
肆顆均沒收。
子○○共同攜帶兇器竊盜，處有期徒刑陸月；又共同未經許可
，持有手槍，處有期徒刑伍年壹月，併科罰金新臺幣壹拾萬元，
罰金如易服勞役以新臺幣貳仟元折算壹日，扣案之巴西TAURUS
廠PT-99 AFS-D型之9MM制式半自動手槍壹支（含彈匣壹個，槍枝
管制號碼為0000000000號）、9MM制式子彈貳顆及具殺傷力之非
制式子彈肆顆均沒收；又意圖為自己不法之所有，結夥三人以上
攜帶兇器於夜間侵入住宅，以強暴、脅迫至使不能抗拒，而使他
人交付其物，處有期徒刑柒年陸月，扣案之球棒壹支、西瓜刀貳
支、巴西TAURUS廠PT-99 AFS-D型之9MM制式半自動手槍壹支（含
彈匣壹個，槍枝管制號碼為0000000000號）、9MM制式子彈貳顆
及具殺傷力之非制式子彈肆顆均沒收。應執行有期徒刑拾年捌月
，併科罰金新臺幣壹拾萬元，罰金如易服勞役以新臺幣貳仟元折
算壹日，扣案之球棒壹支、西瓜刀貳支、巴西TAURUS廠PT-99 AF
S-D型之9MM制式半自動手槍壹支（含彈匣壹個，槍枝管制號碼為
0000000000號）、9MM制式子彈貳顆及具殺傷力之非制式子彈肆
顆均沒收。
辛○○共同攜帶兇器竊盜，處有期徒刑陸月；又共同未經許可
，持有手槍，處有期徒刑伍年壹月，併科罰金新臺幣壹拾萬元，
罰金如易服勞役以新臺幣貳仟元折算壹日，扣案之巴西TAURUS
廠PT-99 AFS-D型之9MM制式半自動手槍壹支（含彈匣壹個，槍枝
管制號碼為0000 000000號）、9MM制式子彈貳顆及具殺傷力之非
制式子彈肆顆均沒收；又意圖為自己不法之所有，結夥三人以上
攜帶兇器於夜間侵入住宅，以強暴、脅迫至使不能抗拒，而使他
人交付其物，處有期徒刑柒年陸月，扣案之球棒壹支、西瓜刀貳
支、巴西TAURUS廠PT-99 AFS-D型之9MM制式半自動手槍壹支（含
彈匣壹個，槍枝管制號碼為0000000000號）、9MM制式子彈貳顆
及具殺傷力之非制式子彈肆顆均沒收。應執行有期徒刑拾年捌月
，併科罰金新臺幣壹拾萬元，罰金如易服勞役以新臺幣貳仟元折
算壹日，扣案之球棒壹支、西瓜刀貳支、巴西TAURUS廠PT-99 AF
S-D型之9MM制式半自動手槍壹支（含彈匣壹個，槍枝管制號碼為
000 0000000號）、9MM制式子彈貳顆及具殺傷力之非制式子彈肆
顆均沒收。
壬○○共同攜帶兇器竊盜，處有期徒刑柒月；又意圖為自己不
法之所有，結夥三人以上攜帶兇器於夜間侵入住宅，以強暴、脅
迫至使不能抗拒，而使他人交付其物，處有期徒刑柒年貳月，扣
案之球棒壹支、西瓜刀貳支、巴西TAURUS廠PT-99 AFS-D型之9MM
制式半自動手槍壹支（含彈匣壹個，槍枝管制號碼為0000000000
號）、9MM制式子彈貳顆及具殺傷力之非制式子彈肆顆均沒收。
應執行有期徒刑柒年陸月，扣案之球棒壹支、西瓜刀貳支、巴西
TAURUS廠PT-99 AFS-D型之9MM制式半自動手槍壹支（含彈匣壹個
，槍枝管制號碼為0000 000000號）、9MM制式子彈貳顆及具殺傷
力之非制式子彈肆顆均沒收。
壬○○其餘被訴違反槍砲彈藥刀械管制條例部分無罪。
    犯罪事實
一、乙○○ (前於民國91年間因毒品危害防制條例案件，經臺灣
    臺南地方法院判處有期徒刑6月確定，甫於93年10月6日易科
    罰金執行完畢)明知具有殺傷力之制式手槍、子彈及非制式
    子彈均為槍砲彈藥刀械管制條例所管制之槍械、彈藥，非經
    中央主管機關許可，不得寄藏或持有，竟基於寄藏槍、彈之
    犯意，於民國92年間某日，在臺中市○○街附近，受姓名年
    籍不詳綽號「金龜」之成年男子委託代為保管「金龜」當場
    交付均具殺傷力之巴西TAURUS廠PT-99 AFS-D型之9MM制式半
    自動手槍一支（含彈匣1個，槍枝管制號碼為0000000000號
    ）、9MM制式子彈5發及非制式子彈6顆，而寄藏上開具有殺
    傷力之槍、彈，嗣乙○○並均將該等槍彈藏放在其位於臺中
    市之住處內。俟因乙○○、戊○○（綽號阿民，前有竊盜、
    違反麻醉藥品管理條例案件、違反肅清煙毒條例案件、誣告
    案件等前科，於本案不構成累犯)、巳○○（綽號小雷）、
    子○○（綽號阿傑）、辛○○（綽號咖啡）、壬○○等人均
    缺錢花用，乙○○乃提議共同強盜財物並獲其他人附議，旋
    因乙○○知悉其舊識丙○○位於臺中市○區○○○街14號住
    處房屋有人聚賭，乃選定該處為下手目標，謀議既定，乙○○、戊○○、巳○○、子○○、辛○○、壬○○等人即共同
    基於意圖為自己不法所有，攜帶兇器結夥於夜間侵入住宅強
    盜財物之犯意聯絡，由乙○○出錢派由辛○○、壬○○2人
    一同於97年1月2日19時許，前往臺中市火車站附近，購得西
    瓜刀2把及頭套、手套，另戊○○則購得球棒1支，均供作渠
    等共同強盜之器械。此外，乙○○、戊○○、巳○○、子○○、辛○○、壬○○等人並共同基於意圖為自己不法所有之
    犯意聯絡，決定竊盜車牌使用以掩飾犯行，決議既定，即由
    乙○○指示巳○○及壬○○二人負責下手行竊，嗣巳○○及
    壬○○即於97年1月2日20時許一起至臺中市西屯區○○○街
    與漢成四街口，由巳○○負責持其有所有客觀上足供兇器使
    用之T字型工具1支（未扣案，橫約15公分，直約30公分，金
    屬材質）下手行竊，壬○○則負責在旁把風，而竊得甲○○
    所有車牌號碼為5R-2682號自用小客車之車牌2面，得手後並
    即懸掛在巳○○所有車牌號碼為3427-MS號自小客車上，以
    躲避查緝。嗣乙○○等6人旋於同日21時許 (起訴書誤載為
    上午9時許)，由巳○○駕駛上述車牌號碼3427-MS號自用小
    客車搭載乙○○、戊○○、子○○及辛○○，壬○○則單獨
    另行駕駛車牌號碼2469-SE號自小客車，一同出發前往上址
    丙○○之住處，乙○○並於快抵達丙○○上址住處時，在巳
    ○○所駕駛之自用小客車內，將上述西瓜刀1支交給辛○○
    、將球棒1支交給子○○、將上開手槍1支 (含彈匣1個)及子
    彈11發交給戊○○，乙○○則自己持用另1支西瓜刀，巳○○、戊○○、子○○及辛○○即因此而均共萌與乙○○共同
    持有上開具有殺傷力之槍、彈之犯意聯絡，並推由戊○○負
    責於強盜時持用該手槍及子彈。旋於同日21時25分許之夜間
    ，乙○○等6人抵達丙○○上址住處外並一起等待屋內之人
    於外出時開門，其間乙○○、戊○○、辛○○、子○○等人
    並均戴上頭套、手套，未久適屋內之人已聚賭完畢，丙○○
    之友人寅○○偕同女友潘怡婷先開門準備離開，乙○○見狀
    即先持西瓜刀闖入該住宅，因在門口處遭寅○○推擠而不慎
    被自己所持之西瓜刀誤傷流血，乙○○乃負傷持西瓜刀對著
    寅○○揮舞以制伏寅○○，而不慎砍傷寅○○，造成寅○○
    受有雙手手指撕裂傷（左側第3、4、5指，右側第2、3、4、
    5指）、臉部撕裂傷、右耳後撕裂傷之傷害 (此部分未據告
    訴) ，隨即戊○○、子○○、辛○○亦尾隨進入屋內1樓，
    巳○○及壬○○則均在外面把風，準備隨時開車接應。戊○○入屋後即持槍喝令在場之丙○○、丁○○、丑○○、寅○○、庚○○、卯○○不要動，並以手槍指著丙○○等人 (屋
    內原尚有癸○○、己○○2人，惟該2人因見戊○○等人侵入
    屋內，隨即逃至樓上)並命令其等交出身上財物，辛○○並
    持西瓜刀壓制丁○○，子○○則持球棒警戒並接續喝令在場
    者將錢及行動電話交出來，至使丙○○、丁○○、丑○○、
    寅○○、庚○○、卯○○等6人均不能抗拒，丙○○因此依
    言先後交出其所有之新臺幣 (下同)1 萬元 (起訴書誤載為
    10400元)及NOKIA牌行動電話1支（序號000000000000000號)
    ；丑○○交出其所持有之300400元 (起訴書誤載為30萬元)
    及NOKIA牌行動電話1支（序號000000000000000號）；丁○○交出其所有之MOTOROLA牌行動電話1支（序號00000000000
    0000號），均遭辛○○取走，而共同以上開強暴、脅迫方式
    強盜財物得逞。乙○○、戊○○、子○○、辛○○等4人在
    屋內強盜得逞後，旋均逃回巳○○所駕駛之自用小客車內一
    同逃離現場，渠等先載乙○○前往位於臺中市○○區○○路
    3 段36號之「林新醫院」由辛○○陪同乙○○就醫，途中子
    ○○並先將強盜所得之3支手機往道路中央分隔島丟棄。俟
    送乙○○至林新醫院就醫後，巳○○即駕車載戊○○、子○○離開林新醫院，途中戊○○並將上開2支西瓜刀丟棄，巳
    ○○亦換回原車牌，之後子○○與戊○○並先返回臺中市○○○路65之1號3樓305室巳○○住處內藏放上開手槍1支及子
    彈11發，隨即再與巳○○會合，再一起至臺中市○○○路奧
    大利汽車旅館內休息等候消息。至壬○○則另行駕車逃回家
    中。
二、嗣於97年1月3日0時10分許，在臺中市○○區○○路3段36號
    之林新醫院急診室，經警查獲就醫中之乙○○及在旁照顧之
    辛○○，並扣得乙○○犯案時所穿著之灰色夾克1件、黑色
    運動長褲1件及球鞋1雙。旋於同日上午2時30分許，在臺中
    市南屯區○○○○街與大芳路口，查獲準備探視乙○○及辛○○之戊○○、巳○○、子○○，並起出現金31萬400元。
    另於同年上午3時3分許，在巳○○停放在臺中市○○○路、
    公益路口之車牌號碼3427-MS號自小客車內，扣得上述球棒1
    支及失竊之車牌2面。另於同日上午3時27分許，在上址巳○○住處內，扣得上揭手槍1支 (含彈匣1個)及上揭子彈計11
    發。再於同日上午3時45分許，在臺中市西屯區○○○路與
    河南路口之分隔島上，起出上述行動電話3支。復在臺中市
    ○○○路靠近大墩十一街口之空地，扣得上述西瓜刀2把。
三、案經臺中市警察局第2分局報告臺灣臺中地方法院檢察署檢
    察官偵查起訴。
    理    由
甲、有罪部分
壹、證據能力部分：
    被告以外之人於審判外之陳述，雖不符前4條之規定，而經
    當事人於審判程序同意作為證據，法院審酌該言詞陳述或書
    面陳述作成時之情況，認為適當者，亦得為證據；當事人、
    代理人或辯護人於法院調查證據時，知有第159條第1項不得
    為證據之情形，而未於言詞辯論終結前聲明異議者，視為有
    前項之同意，刑事訴訟法第159條之5定有明文。本案下列引
    為證據之證人陳述及書證，被告6人、選任辯護人、指定辯
    護人及檢察官於本院審理中均不爭執其證據能力，且以之作
    為證據並無不當，依上揭法條之規定，自均有證據能力。
貳、實體部分：
一、訊據被告戊○○、子○○、辛○○、壬○○等人均對於上揭
    犯罪事實坦承不諱；被告乙○○對於上揭犯罪事實，除就丙○○上址住處是否為住宅乙節外，餘均坦承不諱；被告巳○○對於上揭犯罪事實，除矢口否認具有共同持有上開槍、彈
    之犯意聯絡乙節外，餘均坦承不諱，被告乙○○辯稱：丙○○只有在上址房屋賭博，並未住在該處，該處並非丙○○住
    所云云；被告巳○○辯稱：伊直至乙○○等4人進屋內強盜
    出來時，看見戊○○在被害人住處大門將槍放進戊○○之包
    包內，才知本案有扣案槍彈云云。惟查：
(一)上揭犯罪事實，除上址房屋確係丙○○住處，及被告巳○○
    於被告乙○○在巳○○所駛自用小客車上將扣案槍彈交予戊○○時即知情，因而具有共同持有扣案槍彈之犯意聯絡等節
    外，餘均據被告6人於警詢及偵審中坦承不諱，互核相符，
    並與證人丁○○於警詢中；證人寅○○於警詢及審理中；證
    人丙○○、丑○○、癸○○、己○○、庚○○、劉品涓、甲○○於警詢及偵查中證述情節相符。又扣案之手槍、子彈，
    經送請內政部警政署刑事警察局鑑定結果認為：扣案之手
    槍1支係巴西TAURUS廠PT-99 AFS-D型9MM制式半自動手槍（槍
    枝管制號碼0000000000)，槍管內具6條右旋來復線，擊發功
    能正常，可供擊發同口徑制式子彈使用，認具殺傷力。扣
    案之子彈11顆，其中5顆係9MM制式子彈，採樣3顆試射，均
    可擊發，認具殺傷力；其餘6顆係由金屬彈殼組合直徑9.0＋
    －0.5MM金屬彈頭而成之非制式子彈，採樣2顆試射，均可擊
    發，認具殺傷力，有內政部警政署刑事警察局97年1月24 日
    之刑鑑字第970006319號槍彈鑑定書1份在卷可按 (見偵卷第
    72-77頁)。此外，復有丙○○、丁○○、丑○○所立具之贓
    物認領保管單、查獲之行動電話3支照片、被害人丙○○住
    處附近之監視畫面翻拍照片、中國醫藥大學附設醫院出具之
    寅○○診斷證明書在卷可稽，並有上開扣案之槍、彈、西瓜
    刀2支、球棒1支及汽車車牌2面可資佐證，足認被告6人自白
    部分確均與事實相符，堪可採信。又丙○○領回之款項為1
    萬元，丑○○則領回300400元，有贓物認領保管單計3張在
    卷可稽 (警卷第58頁、本院卷一第107、108頁)，檢察官誤
    認丙○○交出1萬400元，丑○○交出30萬元云云，應有誤會
    。再者，上址房屋確係丙○○住宅，業據丙○○於97年1 月
    2日警詢中證述：伊目前居住在臺中市○○○街14號等語明
    確 (見警卷第52頁)，被告乙○○辯稱該屋並非丙○○住處
    云云，尚非可採。再者，證人丁○○於警詢中雖陳稱：被告
    等人強盜時尚有綽號「阿安」之被害人在場云云，惟其他被
    害人均未陳稱當時尚有「阿安」在場，尚難遽認本件強盜部
    分之被害人尚有「阿安」，附此敘明。再者，被告乙○○雖
    供稱「金龜」當時寄藏之子彈係15發，其中4發伊在臺中縣
    新社鄉試射掉云云，惟此部分既查無其他補強證據．足認確
    符真實，且檢察官亦未起訴被告乙○○此部分犯行，本院自
    無從予以審理，附此指明。
(二)被告巳○○於警詢、偵查、本院行準備程序時，均未表示伊
    看到被告戊○○拿槍時，是看到被告戊○○將槍放到包包內
    ，直至本院審理中始開始辯稱：伊直至乙○○等4人進屋內
    強盜出來時，看見被告戊○○走到被害人住處門口時將槍放
    進戊○○之包包內，才知本案有扣案槍彈云云，核其所辯先
    後已有不一。況被告戊○○於審理中供承：伊等強盜得手後
    ，伊係在被害人住處大門內即將槍放進包包內，之後才走出
    被害人住處大門，故在屋外沒有進入屋內之人沒有辦法看到
    伊拿槍等語，益徵被告巳○○所辯不實。又被告巳○○之選
    任辯護人雖為被告巳○○辯護稱：當時被告乙○○已受傷，
    被告戊○○應該會使用槍壓制被害人云云，惟此理由如果成
    立，則戊○○理應會持槍待其與所有同夥均回到車內並駛動
    車輛，渠等已可安全離開時方將槍放入包包內，豈有才剛踏
    出門口即將槍放入包包內之理，是被告巳○○之選任辯護人
    此部分辯詞，亦非可採，併此指明。且查，被告乙○○於審
    理中結證稱：「 (當天誰帶槍進去現場？)戊○○，在車上
    時，我坐在副駕駛座的後面，我把槍交給戊○○，戊○○如
    何帶槍進去我不知道。」、「 (林鎮○○○○道你有準備槍
    ？)沒有人知道，直到我在車上拿槍出來，巳○○車上的5人
    才知道有槍。」、「 (本件作案之前，查扣得槍、子彈放哪
    裡？)我住的地方臺中市○○○路65之1號3樓307室，該處是
    戊○○承租，我去住，只有我1人住那裡，巳○○住305室，
    其他人住那邊我不清楚。」、「 (戊○○有無住在該處301
    或305室？)沒有。」、「 (在巳○○車上，各被告的位置為
    何？)巳○○在駕駛座，戊○○在副駕駛座、我在副駕駛座
    正後方、子○○在中間，辛○○在駕駛座後方。」、「 (你
    把槍交給戊○○時，如何交？)我用右手拿槍從戊○○的左
    邊拿給他，拿給他時我沒有對戊○○說什麼。」、「 (把槍
    給戊○○時，槍枝有無用東西包著？)我用左手蓋著，沒有
    用其他東西包著。」、「 (戊○○當時是否有作推彈匣的動
    作？)有看一下，沒有拉彈匣。」、「 (為何準備程序時說
    戊○○有推彈匣？)戊○○接槍時，在正駕駛座及副駕駛座
    中間他有看一下槍，我可能以為他在推彈匣。」、「車輛行
    進間時我把1把西瓜刀拿給辛○○，我自己留另1支，並把球
    棒拿過來給子○○，並把槍給戊○○。」等語；證人子○○
    於審理中結證稱：「 (後來你與戊○○回到305室巳○○住
    處？)是的，我們回到住處過程戊○○沒有再拿槍出來，回
    到住處時，我看戊○○把包包放在巳○○床上，我就把包包
    放在放衣服的下面，我沒有把槍枝拿出來放，我是把包包拿
    去放，然後我們要走了時，我去洗手間，回來看到戊○○把
    槍枝放在原來的地點，把包包拿走，我與他一起離開。」等
    語；證人辛○○於97年5月1日本院審理中結證稱：「 (車上
    何時、誰、如何分配工具？)快到達案發地點，沒多遠，就
    在被害人家隔壁，看得到被害人家，然後分東西，誰分的忘
    記了，子○○拿到棒球棍，我拿到西瓜刀，乙○○拿西瓜刀
    、戊○○拿槍，我的西瓜刀是乙○○給的，子○○的棒球棍
    誰給的我不知道。」、「 (分東西時，車子是否行進中？)
    靠近他們 (即被害人)家，車停下來了。」、「 (當時如何
    知道戊○○拿到的是槍？)我有看到他拿到槍，是乙○○拿
    給他，我不知道乙○○怎麼拿給他，我是影到（臺語）我看
    到時，乙○○左手拿槍，然後我就轉頭了，他應該是拿給戊○○.. 」等語。另被告巳○○於審理中亦直承：「... 我
    只聽到車上乙○○說這個給你、這個給你」」等語。是參諸
    ，坐在副駕駛座後方之被告乙○○係在快接近被害人丙○○
    住處時，始從駕駛座及副駕駛座中間將槍交予坐在副駕駛座
    之被告戊○○，被告戊○○並有看一下槍，當時被告巳○○
    並有聽到被告乙○○說這個給你等語，衡情，坐在駕駛座之
    被告巳○○應會注意擬進入屋內強盜之其他共同正犯尤其是
    坐在副駕駛座之被告戊○○係持何器械。再佐以被告戊○○
    於強盜得逞後將槍放入包包內之過程，被告巳○○不可能看
    到，被告巳○○於審理中所持辯解如何不可採信，業如前述
    ，則被告巳○○顯然於被告乙○○在車內將槍交予被告戊○○時即知被告戊○○持有槍枝；被告巳○○對於進入屋內之
    其他共同正犯係要持械強盜乙節，本在被告巳○○之共同犯
    意聯絡之內；被告戊○○等4人強盜得逞後，係由被告巳○○負責駕車共同逃離現場，且被告巳○○就持有上開槍彈部
    分如無共同之犯意聯絡，被告戊○○豈有將槍彈藏在被告巳
    ○○上揭住處內之理等節，益證被告巳○○具有共同持有上
    開槍彈之犯意聯絡至明。是被告巳○○此部分辯解既先後反
    覆，且悖常情，尚難採信。
(三)綜上所述，本案事證明確，被告6人犯行均堪認定。
二、
(一)按刑法第321條第1項第3款之攜帶兇器竊盜罪，係以行為人
    攜帶兇器竊盜為其加重條件，此所謂兇器，其種類並無限制
    ，凡客觀上足對人之生命、身體、安全構成威脅，具有危險
    性之兇器均屬之，且祇須行竊時攜帶此種具有危險性之兇器
    為已足，並不以攜帶之初有行兇之意圖為必要（最高法院79
    年臺上字第5253號判例參照）。上開T字型工具係金屬材質
    ，橫約15公分，直約30公分，業據被告巳○○於審理中供明
    在卷，參之該T字型工具可用以拆卸汽車車牌，足證質地確
    屬堅硬，如用以毆打人體，足以對人體造成一定程度的傷害
    ，在客觀上足以對人之生命、身體、安全構成威脅，係屬具
    有危險性之兇器應可認定。又扣案之上開西瓜刀2支、球棒1
    支、具殺傷力之槍彈，在客觀上足以對人之生命、身體、安
    全構成威脅，係屬具有危險性之兇器要無疑義。
(二)是核被告乙○○所為，係犯刑法第321條第1項第3款之攜帶
    兇器竊盜罪、槍砲彈藥刀械管制條例第7條第4項之未經許可
    寄藏制式手槍罪、同條例第12條第4項之未經許可寄藏子彈
    罪及第330條第1項之結夥3人以上，攜帶兇器，於夜間侵入
    住宅強盜罪；被告戊○○、巳○○、子○○、辛○○4人所
    為，均係犯刑法第321條第1項第3款之攜帶兇器竊盜罪、槍
    砲彈藥刀械管制條例第7條第4項之未經許可持有制式手槍罪
    、同條例第12條第4項之未經許可持有子彈罪及第330條第1
    項之結夥3人以上，攜帶兇器，於夜間侵入住宅強盜罪；被
    告壬○○所為，係犯刑法第321條第1項第3款之攜帶兇器竊
    盜罪及第330條第1項之結夥3人以上，攜帶兇器，於夜間侵
    入住宅強盜罪。又本件至竊盜現場參與行竊車牌者僅有被告
    巳○○及壬○○2人，業如前述，檢察官亦同此認定，是檢
    察官誤認被告6人竊盜部分尚符合結夥3人以上竊盜之加重條
    件，尚有誤會，惟此部分僅涉及犯罪事實之減縮，不另為無
    罪之諭知，併此指明。且按槍砲彈藥刀械管制條例所稱之「
    寄藏」與「持有」，均係將物置於自己實力支配之下，僅寄
    藏必先有他人之持有行為，而後始為受寄代藏而已，故寄藏
    之受人委託代為保管，其保管之本身，亦屬持有，不過持有
    係受寄之當然結果，自僅論以寄藏犯行，不另就其「持有」
    之犯行論處。再被告乙○○、戊○○、巳○○、子○○、辛○○、壬○○等6人間，就上開攜帶兇器竊盜及結夥3人以上
    ，攜帶兇器，於夜間侵入住宅強盜犯行，均具有犯意聯絡與
    行為分擔，均為共同正犯。再被告乙○○、戊○○、巳○○
    、子○○、辛○○5人就上開未經許可持有制式手槍及子彈
    犯行，均具有犯意聯絡與行為分擔，均為共同正犯。又被告
    等上開強盜犯行，係對在場之被害人等多人為強盜行為，係
    同時同地強盜數人財物，核屬一行為觸犯數罪名之同種想像
    競合犯，應從一重處斷之；被告乙○○、戊○○、巳○○、
    子○○、辛○○5人所犯上開槍砲彈藥刀械管制條例第7條第
    4 項及第12條第4項之罪部分，均係以一行為觸犯數罪名，
    均應依想像競合犯規定從一重處斷，即被告乙○○論以同條
    例第7條第4項之未經許可寄藏手槍罪，被告戊○○、巳○○
    、子○○、辛○○4人則均論以同條例第7條第4項之未經許
    可持有手槍罪。被告乙○○、戊○○、巳○○、子○○、辛○○5人所犯上開三罪；被告壬○○所犯上開2罪，均屬犯意
    各別，行為互殊，均應予分論併罰。查，被告乙○○前於91
    年間因毒品危害防制條例案件，經臺灣臺南地方法院判處有
    期徒刑6月確定，甫於93年10月6日易科罰金執行完畢，有臺
    灣高等法院被告前案紀錄表1份在卷可按，其於受有期徒刑
    執行完畢後，5年以內故意再犯本件有期徒刑以上之本罪，
    為累犯，應依刑法第47條第1項之規定加重其刑。爰分別審
    酌被告6人之前科素行、渠等6人均正值年青力壯之年，卻不
    思以正當手段賺取財富，竟結夥共同強盜，且為躲避查緝，
    而為共同竊取汽車車牌犯行，被告乙○○、戊○○、巳○○
    、子○○、辛○○5人為順利達到強盜財物目的，進而共同
    持用上開槍彈；被告乙○○係首倡謀議之人，並提供槍彈推
    由共同正犯戊○○於強盜時壓制被害人等；竊盜部分係由被
    告巳○○、壬○○共同至現場實施；強盜部分，係由被告乙○○、戊○○、子○○、辛○○4人負責分持上開工具進入
    屋內強盜，被告巳○○則負責駕車在屋外把風接應，被告壬○○亦係負責駕車在屋外接應；被告壬○○、辛○○並有負
    責購買西瓜刀及頭套、手套等作案工具，被告戊○○並有提
    供球棒1支為作案工具；上開槍彈係由被告戊○○負責攜帶
    進屋內壓制被害人等；被告乙○○係自己受傷後始不慎於壓
    制寅○○時砍傷寅○○，其餘進入屋內強盜之被告戊○○、
    辛○○及子○○均能自制，未傷害在場之被害人等；被告等
    6人，於夜間攜帶兇器進入他人住宅，以強暴、脅迫方式，
    掠奪他人之財物，犯罪手段惡劣，危害被害人之身體、財產
    及社會治安非輕；被告等人竊取之財物為汽車車牌2面，價
    值非鉅；被告等人強盜所得現金310400元及行動電話3支，
    均已發還被害人等；及被告乙○○、戊○○、子○○、辛○○、壬○○等5人犯罪後坦承犯有上開罪行，被告巳○○坦
    承加重竊盜、加重強盜罪，就持有上開槍彈部分則以上開情
    詞置辯之態度等一切情狀，分別對6位被告各量處如主文所
    示之刑，並就被告乙○○、戊○○、巳○○、子○○、辛○○5人所處罰金刑部分均諭知易服勞役之折算標準，暨就被
    告6人各定其應執行之刑及就被告乙○○、戊○○、巳○○
    、子○○、辛○○5人諭知易服勞役之折算標準。又本院各
    別斟酌被告等各罪之犯罪情狀及所處之刑後，綜核考量定出
    各被告應執行之刑各如主文所示，起訴書僅空泛請求判處被
    告乙○○13年，其餘5位被告10年云云，尚有未洽。又按保
    安處分係針對受處分人將來之危險性所為之處置，以達教化
    、治療之目的，為刑罰之補充制度。我國現行刑法採刑罰與
    保安處分雙軌制，係在維持行為責任之刑罰原則下，為協助
    行為人再社會化之功能，以及改善行為人潛在之危險性格，
    期能達成根治犯罪原因、預防犯罪之特別目的。是保安處分
    中之強制工作，旨在對嚴重職業性犯罪及欠缺正確工作觀念
    或無正常工作因而犯罪者，強制其從事勞動，學習一技之長
    及正確之謀生觀念，使其日後重返社會，能適應社會生活。
    刑法第九十條第一項規定：有犯罪之習慣或以犯罪為常業或
    因遊蕩或懶惰成習而犯罪者，得於刑之執行完畢或赦免後，
    令入勞動場所，強制工作。即係本於保安處分應受比例原則
    之規範，使保安處分之宣告，與行為人所為行為之嚴重性、
    行為人所表現之危險性及對於行為人未來行為之期待性相當
    之意旨而制定，而由法院視行為人之危險性格，決定應否令
    入勞動處所強制工作，以達預防之目的 (最高法院94年度臺
    上字第6519號、6611號、95年度臺上字第6446號判決意旨參
    照)。本院斟酌被告乙○○前未曾有財產犯罪前科，被告戊○○除於80年間有1次竊盜前科外，並無其他財產犯罪前科
    ，其餘4 位被告則前均無犯罪前科，有臺灣高等法院被告前
    案紀錄表6份在卷可稽，檢察官亦未具體說明被告6人如何有
    諭知強制工作必要，本院因認被告6人均無宣告強制工作必
    要，併此指明。
三、扣案之巴西TAURUS廠PT-99 AFS-D型之9MM制式半自動手槍1
    支（含彈匣1個，槍枝管制號碼為0000000000號）、鑑餘之
    9MM 制式子彈2顆及具殺傷力之非制式子彈4顆，均係槍砲彈
    藥刀械管制條例所管制之手槍、子彈，均為違禁物，爰均依
    刑法第38條第1項第1款規定宣告沒收。至其餘經內政部警政
    署刑事警察局鑑定時所試射之制式子彈3顆及非制式子彈2顆
    ，均已因試射而失其子彈效能，不再具有殺傷力，爰均不予
    宣告沒收。再者，扣案之西瓜刀2支核係被告乙○○所有、
    球棒1支係被告戊○○所有，且均為其等6位共同正犯犯加重
    強盜罪所用之物，爰均依刑法第38條第1項第2款規定宣告沒
    收。至扣案被告乙○○犯案所穿著之衣物等，核非被告乙○○等共同正犯直接供犯罪所用之物，爰均不予宣告沒收。又
    上開被告巳○○所有供犯加重竊盜罪所用之T字型工具；被
    告犯加重強盜罪時所戴之頭套、手套，既均未扣案，形體不
    明，爰均不予宣告沒收。
乙、無罪部分 (即被告壬○○被訴違反槍砲彈藥刀械管制條例部
    分)
一、公訴意旨略以：被告壬○○亦知其餘5位同案被告係持上開
    具有殺傷力之槍彈進入屋內強盜，因認被告壬○○亦尚涉犯
    槍砲彈藥刀械管制條例第7條第4項之持有制式手槍罪嫌及同
    條例第12條第4項之持有子彈罪嫌云云。
二、按犯罪事實應依證據認定之，無證據不得認定犯罪事實；不
    能證明被告犯罪或其行為不罰者，應諭知無罪之判決，刑事
    訴訟法第154條第2項、第301條第1項分別定有明文。又事實
    之認定，應憑證據，如未能發現相當證據，或證據不足以證
    明，自不能以推測或擬制之方法，以為裁判基礎。且認定犯
    罪事實所憑之證據，雖不以直接證據為限，間接證據亦包括
    在內；然而無論直接或間接證據，其為訴訟上之證明，須於
    通常一般之人均不致有所懷疑，而得確信其為真實之程度者
    ，始得據為有罪之認定，最高法院40年臺上字第86號及76年
    臺上字第4986號分別著有判例可資參照。再刑事訴訟法第
    161條已於91年2月8日修正公布，修正後同條第1項規定：檢
    察官就被告犯罪事實，應負舉證責任，並指出證明之方法。
    因此，檢察官對於起訴之犯罪事實，應負提出證據及說服之
    實質舉證責任。倘其所提出之證據，不足為被告有罪之積極
    證明，或其闡明之證明方法，無從說服法官以形成被告有罪
    之心證，基於無罪推定之原則，自應為被告無罪判決之諭知
    （最高法院92年臺上字第128號判例意旨參照）。
三、本件公訴人認被告壬○○涉有此部分罪嫌，係以如起訴書附
    表證據清單所列之證據為其論據。訊據被告壬○○堅決否認
    有何共同持有槍彈犯行，辯稱略以：伊雖有共同強盜之犯意
    聯絡，但不知其他共同正犯強盜時有持槍等語。經查，被告
    乙○○確係於渠等快抵達被害人丙○○家中時，始突然在巳
    ○○所駛之自小客車內拿出槍彈交予被告戊○○，於此之前
    其他共同正犯均不知被告乙○○有上開槍彈，而被告壬○○
    因當時係另行駕車前往被害人住處，且係負責在被害人住處
    附近把風接應，故壬○○並不知乙○○等其他5位被告持有
    上開槍彈，業據證人即共同被告乙○○於97年3月27日審理
    中結證明確，核與證人戊○○、子○○於97年3月27日審理
    中結證及被告壬○○所辯情節相符，復查無其他積極證據足
    認就持有上開槍彈部分，亦在被告壬○○之犯意聯絡之內，
    依據上開說明，既不能證明被告壬○○此部分犯罪，即應為
    其無罪之諭知，以免冤抑。
據上論斷，應依刑事訴訟法第299條第1項前段、第301條第1項，
槍砲彈藥刀械管制條例第7條第4項、第12條第4項，刑法第11條
前段、第28條、第321條第1項第3款、第330條第1項、第55條、
第47條第1項、第42條第3項前段、第51條第5款、第38條第1項第
1款、第2款，判決如主文。
中    華    民    國    97    年    5     月    15    日
                  刑事第十庭審判長法  官  賴 妙 雲
                                  法  官  黃 炫 中
                                  法  官  江 奇 峰
上正本證明與原本無異。
如不服本判決，應於收送達後10日內向本院提出上訴書狀（應敘
述具體理由並附繕本）。
上訴書狀如未敘述理由，應於上訴期間屆滿後20日內補提理由書
於本院。
                                  書記官  江 慧 貞
中    華    民    國    97    年    5     月    15    日
附錄論罪科刑法條
刑法第328條
意圖為自己或第三人不法之所有，以強暴、脅迫、藥劑、催眠術
或他法，至使不能抗拒，而取他人之物或使其交付者，為強盜罪
，處三年以上十年以下有期徒刑。
以前項方法得財產上不法之利益或使第三人得之者，亦同。
犯強盜罪因而致人於死者，處死刑或無期徒刑，致重傷者，處無
期徒刑或七年以上有期徒刑。
第一項及第二項之未遂犯罰之。
預備犯強盜罪者，處一年以下有期徒刑、拘役或三百元以下罰金
。
刑法第330條
犯強盜罪而有第三百二十一條第一項各款情形之一者，處五年以
上十二年以下有期徒刑。
前項之未遂犯罰之。
刑法第321條
犯竊盜罪而有左列情形之一者，處六月以上五年以下有期徒刑：
一、於夜間侵入住宅或有人居住之建築物、船艦，或隱匿其內而
    犯之者。
二、毀越門扇、牆垣或其他安全設備而犯之者。
三、攜帶兇器而犯之者。
四、結夥三人以上而犯之者。
五、乘火災、水災或其他災害之際而犯之者。
六、在車站或埠頭而犯之者。
前項之未遂罰之。
槍砲彈藥刀械管制條例第7條：
未經許可，製造、販賣或運輸火砲、肩射武器、機關槍、衝鋒槍
、卡柄槍、自動步槍、普通步槍、馬槍、手槍或各類砲彈、炸彈
、爆裂物者，處死刑、無期徒刑或七年以上有期徒刑；處徒刑者
，併科新臺幣三千萬元以下罰金。
未經許可，轉讓、出租或出借前項所列槍砲、彈藥者，處無期徒
刑或五年以上有期徒刑，併科新臺幣一千萬元以下罰金。
意圖供自己或他人犯罪之用，而犯前二項之罪者，處死刑或無期
徒刑；處徒刑者，併科新臺幣五千萬元以下罰金。
未經許可，持有、寄藏或意圖販賣而陳列第一項所列槍砲、彈藥
者，處五年以上有期徒刑，併科新臺幣一千萬元以下罰金。
第一項至第三項之未遂犯罰之。
槍砲彈藥刀械管制條例第12條第4項：
未經許可，持有、寄藏或意圖販賣而陳列子彈者，處五年以下有
期徒刑，併科新臺幣三百萬元以下罰金。


司法院資訊處製作；財團法人民間司法改革基金會備份。
